最高法院刑事判決　　　　　　　　　　　　　　　八十八年度台上字第六二四五號
　　上　訴　人　甲○○
　　選任辯護人　魯寶文律師
右上訴人因偽造有價證券案件，不服台灣高等法院中華民國八十六年八月六日第二審
更審判決（八十五年度上更(一)字第六七號，起訴案號：台灣板橋地方法院檢察署八十
二年度偵字第一四○一八號），提起上訴，本院判決如左：
    主  文
原判決撤銷，發回台灣高等法院。
    理  由
原判決認定上訴人甲○○有原判決事實欄所記載行使偽造私文書、詐欺及偽造有價證
券犯行，因而維持第一審依牽連犯規定論處上訴人共同意圖供行使之用而偽造有價證
券罪刑之判決，駁回上訴人在第二審之上訴。固非全無見地。
惟查：(一)刑事訴訟採真實發見主義，審理事實之法院，對於有利及不利於被告之證據
，均應一併加以注意，依職權詳加調查，以為判斷之基礎，此觀諸刑事訴訟法第二條
第一項及第一百六十三條第一項之規定自明；故苟與待證事實有重要關係，在客觀上
認為應行調查、又非不易或不能調查之證據，而未依法加以調查判斷，率行判決者，
即有刑事訴訟法第三百七十九條第十款所稱應於審判期日調查之證據未予調查之違背
法令。本件上訴人一再辯稱本案自稱翁裕雄之人實係王金水，該王金水於民國八十一
年九月間，向上訴人洽購價款為新台幣（下同）一百九十八萬一千五百元之大哥大電
子器材一批，並簽發付款人為台灣省合作金庫圓山支庫、票號第0000000號、
面額為同上價款、到期日為八十一年十月十五日之支票一紙預付，嗣因上訴人向王金
水表示須俟支票兌現後始肯出貨，王金水乃轉向詠村企業有限公司之張冠裕洽購同前
貨品，張冠裕為爭取生意，乃同意出貨，並收受王金水所簽發付款人為同上支庫、面
額、到期日、票號第0000000號支票，張冠裕縱有被詐取貨品，亦係王金水所
為，上訴人並未參與等語。經查，王金水者確有其人，其身分證統一編號為Ｚ000
000000號、住址為台北市○○區○○里○○○路○段六九巷一號五樓，有其戶
口卡片可按（偵查卷三四頁）；該人曾於八十一年四月七日向台灣省合作金庫圓山支
庫申請開立第一六四二四○號支票存款帳戶請領支票使用，有該支庫函送之支票存款
往來約定書暨相關資料可稽（第一審卷證物袋內）；該王金水上開申請開立支票帳戶
時，係由住於台北縣五股鄉○○路○段一五五巷六號五樓之黃志陽為介紹人（同上資
料）；另王金水確有向上開支庫請領上開支票使用，亦據該支庫復函明確（原審更(一)
卷五七頁）。如果上開資料無訛，似有上訴人所稱該王金水之人，上開兩紙支票是否
為該王金水之人所簽發交付﹖上訴人所辯是否全屬子虛不足採信﹖非無疑竇。其實情
如何﹖自有傳訊該王金水予以調查之必要；原審依王金水上開住址傳訊，雖因遷移不
明或查無其人而未傳訊到庭調查，惟王金水已於八十二年二月八日自上開住址遷出，
有其戶籍謄本可按（原審上訴卷五四頁），原審未再進一步查明其遷移情形，或依上
開戶口卡片及支票存款往來約定書之資料，傳訊王金水之父母王有義、王連綿綿或其
開立上開支票帳戶之介紹人黃志陽，以查明王金水遷移詳址予以傳訊調查及其有無向
上開支庫請領支票使用等情，即遽為上訴人不利之認定，尚有未盡查證責任之違法。
(二)原判決事實認定上開以王金水為發票人、台灣省合作金庫圓山支庫為付款人、票號
第0000000號、面額一百九十八萬一千五百元之支票，係由不詳姓名之人所偽
造完成後，再由上訴人交給張冠裕抵充貨款等情；如果無誤，上訴人是否明知其為偽
造之支票仍予行使﹖如係明知偽造，是否不成立行使偽造有價證券犯行﹖與該偽造之
不詳姓名之人是否有犯意聯絡及行為分擔而應論以共同正犯﹖俱饒有研求之餘地。又
原判決附表編號七、即票號第0000000號、面額一百九十八萬一千五百元，以
上開支庫為付款人之支票，究係何人所偽造﹖是否亦由上開不詳姓名之人偽造完成後
交由上訴人行使﹖亦有疑竇。究竟情形如何﹖與認定本件犯罪事實、態樣，至有關係
。原審未予查明，即遽行判決，亦有應於審判期日調查之證據未予調查之違法。(三)上
開票號第0000000、0000000號兩紙支票背面上之「本支票已由本行責
任保證兌付無誤，本行有權人員簽章」及其下之上開支庫行員印文均非真實一節，有
台灣省合作金庫圓山支庫函可證（一審卷一四七頁）；如果函載屬實，上開保付事項
及行員印文，似有人偽刻印章後蓋用於支票背面上；究係不詳姓名之人於偽造支票時
一併偽刻蓋用﹖抑或上訴人偽造上開支票背書時一併為之﹖原審未予調查，並詳實記
載於事實欄，此部分事實尚欠明瞭，致本院無從為原審適用法律當否之判斷。以上諸
端，或為上訴意旨所指摘，或為本院得依職權調查之事項，應認原判決仍有撤銷發回
之原因。
據上論結，應依刑事訴訟法第三百九十七條、第四百零一條，判決如主文。
中      華      民      國    八十八    年     十一     月      四      日
                              最高法院刑事第九庭
                                  審判長法官  曾  有  田
                                        法官  陳  宗  鎮
                                        法官  劉  介  民
                                        法官  魏  新  和
                                        法官  孫  增  同
      右正本證明與原本無異
                                              書  記  官
中      華      民      國    八十八    年     十一     月      十      日
